【裁判字號】    92,易,2014
【裁判日期】    920807
【裁判案由】    妨害投票
【裁判全文】
臺灣板橋地方法院刑事判決                        九十二年度易字第二一四號
    公  訴  人  臺灣板橋地方法院檢察署檢察官
    被      告  甲○○
                乙○○
右列被告因妨害投票案件，經檢察官提起公訴（九十二年度偵字第五三號），本院判
決如左：
    主  文
乙○○有投票權之人，收受賄賂，而許以其投票權為一定之行使，處有期徒刑貳月，
如易科罰金，以參佰元折算壹日。禠奪公權壹年。緩刑貳年。所收受之賄賂新台幣壹
仟元沒收之。如全部或一部不能沒收時，追徵其價額。
甲○○有投票權之人，收受賄賂，而許以其投票權為一定之行使，處有期徒刑參月，
如易科罰金，以參佰元折算壹日。禠奪公權壹年。緩刑貳年。所收受之賄賂新台幣伍
佰元沒收之。如全部或一部不能沒收時，追徵其價額。
    事  實
一、乙○○、甲○○分別設籍台北縣中和市○○路二二一巷三十九號、同路巷二十九
    號為候選人李睦勤參與九十一年度地方公職人員台北縣中和市市民代表選舉之選
    區，二人對該次基層選舉均為具有選舉權之人，乙○○於民國九十一年六月四日
    ，在其住處前，明知前往拜訪之游金蓮（已判決）為李睦勤之小姑，陪同之鄰居
    江照榮乃樁腳，竟當場收受游金蓮所交付之現金新台幣（下同）一千元，許以投
    票時支持李睦勤。甲○○於同年月日在其住處內，明知其夫劉賢明（已判決）所
    交付之現金五百元，乃游金蓮、江照榮對於有投票權人行求所交付之賄賂款項，
    仍默許投票時支持李睦勤並收受之。嗣經法務部調查局台北縣調查站經台北縣政
    府警察局中和分局於九十一年六月七日循線查獲上情，並經由乙○○、劉賢明交
    付而扣得渠等所收受之賄款各一千元及五百元。而乙○○於偵查中則自白上情。
二、案經臺灣板橋地方法院檢察署檢察官主動指揮法務部調查局台北縣調查站及台北
    縣政府警察局中和分局偵查起訴。
    理  由
一、訊據被告乙○○坦承上情不諱，被告甲○○則矢口否認右揭犯行，先辯稱：伊都
    不知道，伊先生並未告訴伊云云，後改稱：並未拿到錢，或稱：是事後幾天才拿
    錢給伊，伊還告訴先生不能拿人家的錢云云。經查：
    (1)右揭事實業據他案被告游金蓮、江照榮供述：渠等為使李睦勤能順利當選，共
      同拜訪選民，交付賄賂每票五百元之代價，要求選民投票給李睦勤，二人連續
      自九十一年六月四日下午開始前往台北縣中和市○○路一帶拜訪選民時，趁面
      晤住於台北縣中和市○○路二二一巷三十九號居民乙○○之時，要求於投票時
      支持李睦勤，得知乙○○戶內有二選票後，於乙○○默許支持之情形下，即由
      游金蓮取出一千元現金連同宣傳單交付給乙○○，乙○○即收下現金，隨即至
      同巷二十九號劉賢明（無投票權）住處時，因其戶內有投票權之甲○○外出，
      即交付賄款五百元予劉賢明，再由劉賢明轉交予甲○○要約該等有投票權之人
      ，將該選票投給李睦勤之投票權一定之行使等情歷歷在卷（詳參九十一年度選
      他字第七二八號卷第三頁、第六頁、第二十六頁、第三十四頁）。
    (2)再查，被告甲○○之夫劉賢明於檢察官偵查時亦供稱：九十一年六月四日晚上
      七、八點游金蓮、江照榮有到我家裡，給我五百元，叫我支持李睦勤，我戶籍
      在永和，我是代我太太收錢，我有轉交給我太太甲○○，並當場將李睦勤之文
      宣還給游金蓮，我太太當場沒有反對支持李睦勤，但投票日會再看看等語綦詳
      （同上偵查卷第二十五頁）。劉賢明為被告甲○○之夫，當無無端誣陷之理，
      ，所供之情節復與游金蓮、江照榮之上揭供詞相符，被告甲○○所辯前情，顯
      不足採。此外，並有上開收受之賄款各一千元、五百元扣案足資佐證，本件事
      證明確，被告二人犯行洵堪認定。
三、被告乙○○、甲○○所為係犯刑法第一百四十三條第一項之投票受賄罪。又被告
    乙○○於偵查中自白，應依公職人員選舉罷免法第九十七條之二之規定減輕其刑
    。按民主政治之基礎在於公平的選舉制度，如此有志於為民服務者，得以透過公
    平之選舉制度說服選民投票支持，而選民亦得透過公平的選舉制度選出代表其意
    見之民意代表參與政治。而公平的選舉制度首重避免金錢、暴力之介入，俾確保
    選民係基於自由意志參與政治事務的決定過程，故選風之良窳對於民主政治的發
    展影響至鉅，若得以金錢賄賂操控選舉之結果，則選舉無非淪為財富的競賽。爰
    審酌被告乙○○、甲○○為貪圖小利，竟收受賄賂而許其等投票權為一定之行使
    ，被告乙○○坦承犯行之犯後態度，受賄之金額，暨其等犯罪之動機、目的、方
    法等一切情狀，各量處如主文所示之刑，並分別諭知易科罰金之折算標準，復依
    公職人員選舉罷免法第九十八條第三項規定，同時諭知各褫奪公權一年，以資懲
    戒。末查被告二人前均未曾受有期徒刑之宣告，此有臺灣高等法院被告全國前案
    紀錄表各一紙在卷可稽，渠等因一時失慮，致罹刑典，事後亦深具悔意，經此刑
    之宣告後，應知警惕而無再犯之虞，本院因認暫不執行其刑為當，爰併以宣告各
    緩刑二年，用啟自新。至被告乙○○、甲○○收受之賄款一千元、五百元，併依
    刑法第一百四十三條第二項之規定宣告沒收之，如全部或一部不能沒收時，追徵
    其價額。
據上論斷，應依刑事訴訟法第二百九十九條第一項前段，公職人員選舉罷免法第九十
七條之二、九十八條第三項，刑法第十一條前段、第一百四十三條第一項、第二項、
第四十一條第一項前段、第七十四條第一款，罰金罰鍰提高標準條例第二條，判決如
主文。
中      華      民      國    九十二    年      八      月      七      日
                                  臺灣板橋地方法院刑事第四庭
                                      法  官    徐  子  涵
右正本證明與原本無異。
如不服本判決，應於判決送達後十日內向本院提出上訴狀。
                                      書記官    彭  麗  紅
中      華      民      國      九十二      年    八    月    十六      日
附錄本案論罪科刑法條全文：
刑法第一百四十三條
有投票權之人，要求、期約或收受賄賂或其他不正當利益，而許以不行使其投票權或
為一定之行使者，處三年以下有期徒刑，得併科五千元以下罰金。
犯前項之罪者，所收受之賄賂沒收之。如全部或一部不能沒收時，追徵其價額。


司法院資訊處製作；財團法人民間司法改革基金會備份。
